【裁判字號】    97,交聲,1241
【裁判日期】    980828
【裁判案由】    聲明異議
【裁判全文】
臺灣臺南地方法院交通事件裁定        97年度交聲字第1241號
移送機關    交通部公路總局嘉義區監理所麻豆監理站
異議人即
受處分人    惠喬興業有限公司
                    統一編號：.
代 表 人    甲○○
上列受處分人因違反道路交通管理處罰條例案件，對於交通部公
路總局嘉義區監理所麻豆監理站民國97年12月1日所為之裁決處
分（處分案號：麻監裁罰字第裁75-MM0000000號），聲明異議，
本院裁定如下：
    主  文
原處分撤銷。
惠喬興業有限公司不罰。
    理  由
一、原處分意旨略以：受處分人即異議人惠喬興業有限公司所有
    車牌號碼4178-LX號自用一般小客貨車，於民國（下同）97
    年1月26日上午10時45分許，遭台南縣警察局交通警察隊（
    下稱舉發機關）舉發經人駕駛在台19甲線33.5公里處時，因
    有汽車駕駛人，行車速度75公里，超過規定之最高時速60公
    里之違規行為，嗣經交通部公路總局嘉義區監理所麻豆監理
    站（下稱移送機關）以其違規事證明確，依道路交通管理處
    罰條例第40條規定，裁處罰緩新臺幣2,200元。
二、本件聲明異議意旨略以：異議人因公司營業處所變更，經辦
    人疏失未將車籍資料作異動導致無法收到違規單據，未能如
    期繳納，為此，聲明異議等語。
三、按汽車駕駛人，行車速度，超過規定之最高時速，或低於規
    定之最低時速，除有第四十三條第一項第二款情形外，處新
    臺幣一千二百元以上二千四百元以下罰鍰；道路交通管理處
    罰條例第40條定有明文。
四、又依據道路交通管理處罰條例第92條第3項規定授權訂定之
    違反道路交通管理事件統一裁罰基準及處理細則第5條明定
    ：「處理違反道路交通管理事件，有關文書送達之程序，依
    行政程序法之規定」，同細則第11條第1項第3款復規定：「
    行為人有本條例之情形者，應填製舉發違反道路交通管理事
    件通知單，並於被通知人欄予以勾記，其通知聯依下列規定
    辦理：三、逕行舉發者，應按已查明之資料填註車牌號碼、
    車輛種類、車主姓名或地址，並於通知單上方空白處加註逕
    行舉發之文字後，由舉發機關送達被通知人」，亦明文規定
    逕行舉發之違反道路交通管理事件通知單應送達於被通知人
    ，且其送達程序應依行政程序法規定行之。次按88年2月3日
    公布、90年1月1日施行之行政程序法，就行政機關所為有特
    定相對人之書面行政處分或行政行為之送達，於第67條至第
    91條定有明文規定，同法第110條第1項復明定：「書面之行
    政處分自送達相對人及已知之利害關係人起；書面以外之行
    政處分自以其他適當方法通知或使其知悉時起，依送達、通
    知或使知悉之內容對其發生效力」。前揭違反道路交通管理
    事件統一裁罰基準及處理細則第5條既有如上所述之明文規
    定，且交通裁罰事件中相關行政機關所為之行政行為，並非
    屬行政程序法第3條第1項、第2項所列舉之得排除行政程序
    法適用之行政機關或行政行為，而交通違規行為之舉發在性
    質上復屬公法上有相對人之書面意思通知，故自應適用行政
    程序送達之規定，並依行政程序法第110條第1項之規定，以
    書面之舉發通知依行政程序法之規定送達於受通知人時，始
    完成舉發程序而發生效力。
五、經查：
  (一)異議人所有車牌號碼4178-LX號自用一般小客貨車於97年1月
    26日上午10時45分，經人駕駛在台19甲線33.5公里處時，有
    行車速度75公里，超過規定之最高時速60公里之違規行為，
    有台南縣警察局97年2月12日南縣警交字第MM0000000號舉發
    違反道路交通管理事件通知單1份及違規照片1幀在卷可稽。
  (二)惟上開舉發通知單係舉發機關於97年2月12日掛號郵寄至「
    台南縣善化鎮○○路285號6樓」，因遷移新址不明遭退件，
    而於97年3月31日辦理公示送達在案，有臺南縣警察局97 年
    12月18日南縣警交字第0970049757號函1份附卷可參；然異
    議人已於95年12月15日將營利事業所在地址變更為「台南縣
    新市鄉豐榮155號C棟」，有台南縣政府97年12月17日府經商
    字第0970288156號函檢送之異議人所在地變動之歷次商業登
    記資料1份附卷可參，顯見舉發機關未依異議人之地址寄送
    舉發通知單，其舉發程序顯不合法，未生送達之效力。因此
    ，異議人辯稱未曾收受上開舉發違反道路交通管理事件通知
    單一節，自屬有據。
六、綜上所述，本件舉發通知單未經合法送達，異議人執此指摘
    原裁決處分不當，尚屬有理，從而，本件異議為有理由，原
    處分應予撤銷，並為異議人不罰之諭知，以資適法。
七、據上論斷，應依道路交通管理處罰條例第87條第2項、道路
    交通案件處理辦法第20條前段，裁定如主文。
中    華    民    國    98    年    8     月    28    日
                     交通法庭   法  官   陳淑勤
以上正本證明與原本無異。
如不服本裁定，應於送達後5日內，向本院提出抗告狀。
                                書記官   謝國欽
中    華    民    國    98    年    8     月    28    日


司法院資訊處製作；財團法人民間司法改革基金會備份。
